臺灣士林地方法院民事判決　　　　　　　95年度勞訴字第25號
原　　　告　丙○○
訴訟代理人　陳祖德律師
複　代理人　甲○○
被　　　告　國埕布業有限公司
法定代理人　乙○○
訴訟代理人　李文輝律師
上列當事人間請求給付資遣費事件，本院於民國96年2 月7 日言
詞辯論終結，判決如下：
    主      文
被告應給付原告新臺幣萬壹仟零捌元，及自民國九十五年六月
十四日起至清償日止按年息百分之五計算之利息。
原告其餘之訴駁回。
訴訟費用新台幣捌仟零肆拾元，由被告負擔百分之五，餘由原告
負擔。
本判決原告勝訴部分得假執行，但被告如以新臺幣壹萬元為原告
預供擔保，得免為假執行。
原告其餘假執行之聲請駁回。
    事實及理由
一、原告起訴主張：其自民國79年2 月23日起受僱於訴外人國峰
    布業有限公司（下稱國峰公司）擔任會計工作，嗣該公司於
    87年4 月14日未經原告同意，將原告轉至其關係企業即被告
    國埕布業有限公司任職，被告公司自應概括承受原告於國峰
    公司任職之年資。又被告公司於93年3 月8 日以原告對於所
    擔任之工作不能勝任為由，將原告資遣，以原告前後共計14
    年又15天之年資及每月新台幣（下同）41,600元之平均工資
    計算，被告應給付原告585,867 元之資遣費（計算式：
    41600 ×14又1/12＝585867，元以下四捨五入）及30日之預
    告工資41,600元，惟被告迄今均未給付。另原告5 年內共有
    80日之特別休假未休，然被告從未給付未休假工資予原告，
    以原告每日工資1,387 元計算，尚積欠原告特別休假工資共
    計110,960 元。為此，爰依勞動基準法第16條、第17條、第
    39條之規定，請求被告給付原告資遣費585,867 元、預告工
    資41,600元、特別休假工資110,960 元，合計738,427 元及
    其法定遲延利息等語。並聲明：(一)被告應給付原告738,427
    元，及自起訴狀繕本送達翌日起至清償日止按年息5%計算之
    利息。(二)願供擔保，請准宣告假執行。
二、被告則以：(一)原告係於93年3 月8 日自行辭職，並非遭被告
    資遣，被告自無需給付原告資遣費及預告工資。(二)原告前任
    職之國峰公司與被告公司並非關係企業，原告主張被告應概
    括承受其在國峰公司任職之年資，顯無依據。(三)原告任職於
    被告公司期間之薪資為每月18,300元，並非原告所主張之
    41,600元，至其所提之薪資袋，其上之金額均係原告自行填
    寫，自不能作為證明薪資金額之依據。(四)原告如有特別休假
    未休，被告公司每年均會計算核發未休假工資予原告，其重
    複請求被告給付，應無理由等語，資為抗辯。
三、兩造不爭執之事實：
  (一)原告自79年2 月23日起受僱於訴外人國峰公司，嗣後離職於
    87年4 月14日起受僱於被告公司。
  (二)兩造之僱傭關係已於93年3月8日終止。
四、本件經依民事訴訟法第270 條之1 第1 項第3 款規定，整理
    並協議簡化爭點後，兩造同意協議簡化後之爭點為：(一)被告
    公司是否於93年3 月8 日以原告不能勝任工作為由，終止兩
    造間之勞動契約？(二)原告請求被告給付特別休假未休之工資
    ，有無理由？(三)原告於79年2 月23日起至87年4 月13日間任
    職於訴外人國峰公司之年資能否算入本件之工作年資？其平
    均工資為若干？（本院卷第87、88頁）茲就上開爭點，析述
    本院得心證之理由如下：
  (一)按當事人主張有利於己之事實者，就其事實有舉證之責任。
    但法律別有規定，或依其情形顯失公平者，不在此限。民事
    訴訟法第277 條前段定有明文。是本件原告既主張其係遭被
    告以「對於所擔任之工作不能勝任」為由而片面終止勞動契
    約，並據此請求被告給付資遣費，且上開主張復為被告所否
    認，揆諸前揭法條規定，自應由原告就此一對己有利之事實
    ，負舉證之責任。至原告雖主張其為經濟弱者，故應由被告
    舉證原告係自行辭職云云，惟經本院衡諸雇主片面終止勞動
    契約，乃對勞工產生重大不利之決定，而勞工得因此請求雇
    主給付資遣費，依現今社會知識水準，亦為一般勞工普遍認
    知之權利，故倘若雇主片面解僱勞工，又未即時核發資遣費
    ，勞工為日後請求資遣費所需，自應採取適當措施以保留遭
    解僱之相關證據，且此保留及蒐集證據之行為，在勞工初受
    解僱通知或尚未辦妥離職手續之際，均甚有實行之機會，則
    本件將證明被告片面終止勞動契約之舉證責任，歸由原告負
    擔，自無顯失公平之情形。經查：本件原告就其主張被告於
    93年3 月8 日以原告不能勝任工作為由，片面終止兩造勞動
    契約乙節，迄今未能提出任何積極證據以實其說，自無從遽
    採；且觀諸卷附臺北市政府勞工局勞資爭議案件協調會記錄
    之內容（見本院卷第16頁），原告當時係以原任職之國峰公
    司計畫解散，而請求給予資遣費，與其於本件訴訟中所主張
    之解僱原因顯有不同，更難認其該項主張為可信。此外，原
    告所稱其家境貧寒、服務年資甚長等情，縱認屬實，亦均不
    足以證明其離職原因必係遭被告以不能勝任工作為由而片面
    解僱，其主張被告以勞動基準法第11條第5 款「勞工對於所
    擔任之工作確不能勝任」之規定，片面終止兩造間之勞動契
    約，自無足採信。從而，原告依勞動基準法第16條、第17條
    之規定，請求被告給付資遣費及預告期間工資，即無理由，
    不應准許。
  (二)原告另主張其於93年3 月8 日離職前之5 年內，共有80 日
    之特別休假未休，被告應給付其未休假工資110,960 元等情
    ，亦為被告所否認，辯稱：原告如有特別休假未休，被告每
    年均會核發未休假工資予原告，且原告計算之特別休假日數
    、每日薪資均不正確等語。經查：
  (1)按勞工工作年資以服務同一事業者為限。但受同一雇主調動
    之工作年資，及依勞動基準法第20條規定應由新雇主繼續予
    以承認之年資，應予併計，勞動基準法第57條定有明文。查
    本件原告於任職被告公司前，係受僱於訴外人國峰公司，又
    國峰公司之法定代理人黃國淨與被告公司法定代理人乙○○
    為兄弟關係，此固有在職年資證明書影本1 紙（見本院卷第
    9 頁）、有限公司變更登記表影本2 份在卷可稽（見本院卷
    第34-37 頁），堪信為真，然上開2 公司既各自具有獨立之
    法人格，且負責人亦不相同，自非屬前開法條所稱「同一事
    業」或「同一雇主」，亦不符合勞動基準法第20條所謂事業
    單位「改組」或「轉讓」之情形甚明，自無從適用前開規定
    ，將原告任職於國峰公司及被告公司之年資合併計算。且縱
    認上開2 公司係屬家族關係企業，然事業單位因業務需要，
    調動勞工至另一關係企業，其於關係企業之工作年資，除原
    事業單位之工作規則或退休辦法中規定可予併計，而得從其
    規定外，仍應就原事業單位所服務之工作年資部分辦理結清
    給付資遣費或退休金，有行政院勞工委員會84年6 月14日台
    84勞動3 字第119983號函釋可考，是原告既未能證明其與國
    峰公司或被告公司間有年資可予併計之約定，其主張被告應
    概括承受原告於國峰公司任職之年資，自無足憑採。從而，
    原告於被告公司工作之年資應自87年4 月14日起算至93 年3
    月8 日為止，共計5 年又10月餘，洵堪認定。
  (2)次按勞工在同一雇主或事業單位，繼續工作滿一定期間者，
    每年應依左列規定給予特別休假：(1)1 年以上3 年未滿者7
    日。(2)3 年以上5 年未滿者10日。(3)5 年以上10年未滿者14
    日。(4)10年以上者，每1 年加給1 日，加至30日為止。上開
    特別休假，工資應由雇主照給。雇主經徵得勞工同意於休假
    日工作者，工資應加倍發給。勞動基準法第38條、第39條定
    有明文。又特別休假因年度終結或終止契約而未休者，其應
    休未休之日數，雇主應發給工資。勞動基準法施行細則第24
    條第3 款亦有明文。是以原告於被告公司工作年資共計5 年
    多計算，其於在職期間應共有48日之特別休假（計算式：
    0+7+7+10+10+14＝48），又被告雖辯稱原告未休之特別休假
    均已於每年度核給工資云云，然其對於原告究有幾日特別休
    假未休、已領取多少未休假工資等節，均未能提出任何出勤
    紀錄或工資核發證明以實其說，自不能僅憑其片面之詞，率
    認原告業曾領取特別休假未休之工資，故被告仍應依前開法
    條之規定，給付原告48日特別休假未休之工資。
  (3)另原告主張其任職期間每月工資為41,600元，亦為被告所否
    認，辯稱：原告之工資應為每月18,300元等語。經查：原告
    就其主張之工資金額，無非以其提出之2 紙信封袋影本為證
    （見本院卷第14頁），然被告否認前開信封袋上所記載之各
    項金額為實際工資金額，且原告復自承該等內容均係其自行
    填載（見本院卷第43頁），則上開2 紙信封袋自不足以作為
    認定原告每月工資金額之依據。至被告辯稱原告之工資每月
    僅18,300元等情，雖亦據提出勞工保險被保險人投保資料表
    、全民健康保險第1 、2 、3 類保險對象投保申報表、薪資
    清單各1 件為證（見本院卷第11、29、46頁），惟其中勞工
    保險或全民健康保險之「月投保薪資」，僅為被告公司為原
    告投保保險時所申報之薪資金額，與被告實際給付予原告之
    薪資未必完全相符，而被告所提之薪資清單雖蓋有原告之印
    章，惟並非逐月蓋印，且未記載年份，其真實性亦堪質疑，
    是被告所稱原告月薪僅18,300元云云，亦非可盡信。再查，
    原告於申報87年度綜合所得稅時，自行申報其當年度任職於
    被告公司期間即87年4 月14日起至同年12月底，共領取所得
    164,700 元，此有原告所提87年度綜合所得稅結算申報書1
    份在卷足佐（見本院卷第90頁），換算其每月工資為19,376
    元（計算式：164700÷8.5 ＝19376 ，元以下四捨五入），
    與被告為其申報之月投保薪資相近，且因該所得金額係計算
    原告繳交所得稅之依據，原告絕無高報之可能，自應以此一
    金額作為原告任職被告公司期間之每月工資，最為允當。準
    此，原告於任職被告公司期間之平均日薪應為646 元（計算
    式：19376 ÷30＝646 ，元以下四捨五入），其共有48日之
    特別休假未休，自得請求被告給付其特別休假工資31,008元
    （計算式：646 ×48＝31008） 。
五、綜上所述，原告未能舉證其於93年3 月8 日離職之原因，係
    遭被告以其不能勝任工作為由而片面終止勞動契約，其請求
    被告給付資遣費及預告期間工資，尚無從准許；至其請求被
    告給付特別休假未休之工資部分，於請求金額在31,008元及
    自起訴狀繕本送達翌日即95年6 月14日起至清償日止按年息
    5%計算之利息之範圍內，於法有據，應予准許，逾此範圍之
    請求，則無理由，應予駁回。
六、末按所命給付之金額或價額未逾50萬元之判決，法院應依職
    權宣告假執行，民事訴訟法第389 條第1 項第5 款定有明文
    。是本判決所命給付之金額既未逾50萬元，自應由本院就此
    原告勝訴部分依職權宣告假執行，並依被告之聲請，宣告其
    如預供主文第4 項所定之擔保金額，得免為假執行；至原告
    敗訴之部分，其假執行之聲請，已失所附麗，應予駁回。
七、本件事證已臻明確，兩造其餘攻擊、防禦方法經審酌後，認
    與判決結果不生影響，故無逐一論述之必要，附此敘明。
八、據上論結，原告之訴為一部有理由、一部無理由，依民事訴
    訟法第79條、第389 條第1 項第5 款、第392 條第2 項，判
    決如主文。
中　　華　　民　　國　　96　　年　　3　　 月　　2 　　日
                  民事第一庭  法  官  馬傲霜
以上正本證明與原本無異。
如對本判決上訴須於判決送達後20日內向本院提出上訴狀。
中　　華　　民　　國　　96　　年　　3　　月　　  3　　日
                              書記官  許秋莉
